【裁判字號】    92,台上,1245
【裁判日期】    920313
【裁判案由】    貪污
【裁判全文】
最高法院刑事判決                              九十二年度台上字第一二四五號
    上  訴  人  甲○○
右上訴人因貪污案件，不服台灣高等法院台中分院中華民國九十一年三月十二日第二
審更審判決（九十年度重上更(四)字第一五六號，起訴案號：台灣台中地方法院檢察署
八十三年度偵字第一一二七三、一三００八號），提起上訴，本院判決如左：
    主  文
上訴駁回。
    理  由
按刑事訴訟法第三百七十七條規定，上訴於第三審法院，非以判決違背法令為理由，
不得為之。是提起第三審上訴，應以原判決違背法令為理由，係屬法定要件。如果上
訴理由狀並未依據卷內訴訟資料，具體指摘原判決不適用何種法則或如何適用不當，
或所指摘原判決違法情事，顯與法律規定得為第三審上訴理由之違法情形，不相適合
時，均應認其上訴為違背法律上之程式，予以駁回。本件上訴人甲○○上訴意旨略稱
：（一）其為本件工程之主辦人員，依機關營繕工程及購置定製變賣財物稽察條例之
規定：經辦營繕工程及購置財物人員，不得主持驗收，上訴人負責本案之發包自不可
能兼辦驗收，且證人尚靜蘭、周吉德、陳愛卿、鍾武安均證稱上訴人雖有會同前去驗
收，但因腳痛留在山下，沒有上去等語，原判決認定上訴人參與驗收，顯與事實不符
。（二）由八仙清水台至蓄水池，依步道計算約為八公里，但承包商施作之長度如何
，並未丈量，證人蔡水河謂為四公里，鍾武安謂有五公里長，同案被告林榮和則言明
為五點二公里，台中縣調查站調查員李正奇證稱該站未指派人員丈量，則該站製作之
會勘紀錄載明兩條水管之長度各為四公里云云，即非可採。（三）上開簡易自來水工
程之總工程款為新台幣（下同）一百九十二萬二千元，原判決認定該工程之水管費用
為八十二萬元、水管接工為二十八萬元，核與事實不符。（四）上開工程係完工交由
谷關簡易自來水管理委員會接管後始派員驗收，有接管證明書可證，原判決認上訴人
於未完工即予驗收，尚與卷證資料不符云云。查原判決認定上訴人為台中縣和平鄉公
所之建設課技士，負責建築工程之設計、發包、估算、監造及驗收業務，林榮和（業
經原審判刑確定）亦為同一建設課技士，負責工程驗收等業務，均係依據法令從事公
務之公務員。民國八十年七月間，台電公司在大甲溪上游施作發電廠，造成大甲溪下
游水源枯竭，致谷關地區居民常有缺水情事，台中縣和平鄉公所乃邀集台中縣政府、
台電公司等單位協商，由台電公司出資一百萬元、台中縣政府出資五十萬元、和平鄉
公所出資四十萬元、谷關自來水管理委員會配合款十萬元，交由和平鄉公所辦理谷關
簡易自來水改善工程，並由上訴人負責該工程設計、招標、發包業務，上訴人依台電
公司原先架設之管線實地勘查，導水管沿山壁舖設約為八公里長，而設計由清水台溪
水源頭至谷關地區自來水蓄水塔間施作四英吋ＰＶＣ導水管，並於工程設計預算書內
之工程預算表，列載六英吋ＰＶＣ管一百公尺、四英吋ＰＶＣ管七九００公尺合計八
千公尺即八公里，總價八十二萬元，水管之接工二十八萬元等。於八十一年六月二十
三日招標，由清鼎土木包工業以一百九十二萬二千元得標，同年七月十日申報開工，
但該包商因地形所限未依圖施工，亦未申請變更施工方式，而僅施作一條四至五公里
之ＰＶＣ導水管，即逕行申報完工。八十一年十一月十六日，上訴人、林榮和二人會
同該鄉公所主計員陳愛卿驗收時，上訴人、林榮和均明知承包商實際上只施作四至五
公里之水管，與契約之規定不符。竟基於共同公務員於公文書不實登載之犯意聯絡，
向監驗人員陳愛卿陳稱：該工程初驗已完成，妳只要點收水錶數量，及查看水源頭及
導水管末端工程是否已竣工，給水是否正常等項即可。至工程之數量、規格、品質則
由驗收人員林榮和負責鑑定等語。並利用不知情之該鄉公所約僱人員尚靜蘭，於林榮
和職務上所製作之工程驗收紀錄及營繕工程結算驗收證明書之公文書上，登載驗收結
果數量與設計合約相符合、經驗收結果除隱蔽部分由監工負責外其餘符合同意驗收之
不實事項，由林榮和、上訴人加蓋職章後，連同工程請款單呈報結算，知會該鄉公所
主計單位，給付工程款一百九十二萬二千元，足以生損害於該鄉公所。嗣該工程由谷
關自來水管理委員會接管後，一再向鄉公所表明施工現況與設計明顯不符，承包商才
於八十二年九月間在原路線補做一條長約四公里之導水管，以彌補水量之不足等情。
係依憑證人鍾武安、劉光雄、邱新火、楊塗木、蔡水河、李奇正、陳愛卿、尚靜蘭、
范仁達、江松登之證述，並有上訴人加蓋印章之和平鄉公所工程驗收紀錄、營繕工程
結算驗收證明書、工程請款單、谷關簡易自來水管理委員會水道工程架設評估會議紀
錄、會勘紀錄等證據，資以證明上訴人有明知為不實之事項而登載於職務上所掌之公
文書之事實，因而撤銷第一審關於上訴人部分之科刑判決，改判論處上訴人共同行使
公務員明知為不實之事項，而登載於職務上所掌之公文書，足以生損害於公眾，酌處
有期徒刑壹年肆月，已敘明其所憑之證據及認定之理由，並以上訴人所辯：其係依民
眾反應要設置八公里長之水管，才設計為八公里，至完工時，其係設計人員不得擔任
驗收人員，亦未參與驗收，僅於驗收完成後按實際費用辦理結算付款，應無違法云云
。如何不足採信，於理由中詳加說明與指駁。從形式上觀察，並無違背法令之情形存
在。次按證據之取捨，屬於事實審法院之職權，其取捨苟不違背經驗法則或論理法則
，即不容其任意指為違法。查上訴人於調查中坦承參與工程之驗收等語詳確（見一一
二七三號偵查卷第六頁），而依卷附之和平鄉公所工程驗收紀錄、營繕工程結算驗收
證明書之驗收欄確有上訴人加蓋印章，證人陳愛卿證稱：其隨同上訴人、林榮和及承
包商前往工地進行複驗，上訴人及林榮和於現場告知該工程已初驗完成，此次複驗只
需點收水錶數量及至水源頭之水池、導水管末端查看工程是否竣工，給水是否正常，
至於工程數量、規格、品質由驗收人員負責鑑定，並由上訴人等人製作驗收紀錄、決
算證明，辦理決算付款等語。證人即谷關自來水管理委員會主任委員邱新火證稱上訴
人曾於電話中告知謂該工程已告完工，希望能配合驗收，意謂勿對該工程刁難，因其
未參與全部工程，故拒不參與驗收等語詳確，則上訴人確有參與驗收之情至明。又上
開簡易自來水工程之工程款為一百九十二萬二千元，原判決載明該工程之水管費用為
八十二萬元、水管接工為二十八萬元，其餘細目未遑逐一列載，但於判決之結果不生
影響，不得指為違法。而法務部調查局台中縣調查站派員於八十三年六月一日會同上
訴人、林榮和等人，及谷關簡易自來水管理委員會管理員蔡水河勘驗現場，載明：從
施工水源頭至供水蓄水池共架設四吋ＰＶＣ導水管二線，其長度均為四千公尺左右，
兩條水管外觀明顯有新舊之別。蔡水河證稱：八十一年十一月下旬前往工程現場清點
時，現場只施作舊有ＰＶＣ管線一條長度約四千公尺左右，嗣約於八十二年九月上旬
後再架設第二條導水管，有會勘紀錄在卷可憑。是上訴人於包商未依合約之內容施工
，即加以驗收而製作不實之工程驗收紀錄及營繕工程結算驗收證明書等情，已據原判
決敘述明確，核無所指理由不備之違誤。上訴意旨未依卷內訴訟資料具體指摘原判決
如何不適用法則，或如何適用法則不當，徒就原審採證認事職權之適法行使，及原判
決已說明之事項，任意指摘，核與法律規定得為第三審上訴理由之違法情形，不相適
合。其上訴違背法律上之程式，應予駁回。
據上論結，應依刑事訴訟法第三百九十五條前段，判決如主文。
中      華      民      國    九十二    年      三      月     十三     日
                              最高法院刑事第八庭
                                  審判長法官  莊  登  照
                                        法官  洪  明  輝
                                        法官  黃  一  鑫
                                        法官  魏  新  和
                                        法官  林  秀  夫
      右正本證明與原本無異
                                              書  記  官
中      華      民      國    九十二    年      三      月     十八     日
                                                                        Ｒ


司法院資訊處製作；財團法人民間司法改革基金會備份。
